臺灣高雄地方法院刑事判決　　　　　　　　　　　　九十三年度訴字第一七四六號
　　公　訴　人　臺灣高雄地方法院檢察署檢察官
　　被　　　告　甲○○
右列被告因違反毒品危害防制條例案件，經檢察官提起公訴（九十三年度毒偵字第一
八八四號），於本院行準備程序進行中，被告就被訴事實為有罪之陳述，經告知簡式
審判程序之旨，並聽取當事人之意見後，本院認宜以獨任進行簡式審判程序，裁定進
行簡式審判程序，判決如左：
    主  文
甲○○連續施用第一級毒品，累犯，處有期徒刑壹年貳月，扣案海洛因貳小包（淨重
壹點陸壹公克、包裝重零點伍公克）、殘留海洛因鏟管肆支、止血帶壹條均沒收銷
毀之。扣案小剪刀壹支、殘渣袋肆個、夾鏈袋伍拾個均沒收之；又連續施用第二級毒
品，累犯，處有期徒刑捌月，扣案玻璃球吸食器貳個沒收銷毀之。應執行有期徒刑壹
年捌月。扣案海洛因貳小包（淨重壹點陸壹公克、包裝重零點伍公克）、殘留海洛
因鏟管肆支、止血帶壹條、玻璃球吸食器貳個均沒收銷毀之。扣案小剪刀壹支、殘渣
袋肆個、夾鏈袋伍拾個均沒收之。
    事  實
一、甲○○前於民國八十七年間因施用毒品案件，經本院以八十七年度毒聲字第三二
    二三號裁定送觀察、勒戒後，認無繼續施用毒品之傾向，由臺灣高雄地方法院檢
    察署檢察官於八十七年十一月十六日，以八十七年度偵字第二五０六五號不起訴
    處分確定。又於八十八年間因施用毒品案件，經本院以八十八年度毒聲字第二一
    九九號裁定送觀察、勒戒後，認有繼續施用毒品之傾向，再以八十八年度毒聲字
    第二七０七號裁定令入戒治處所施以強制戒治，於八十九年四月七日停止戒治交
    付保護管束期滿，經本院以八十九年度易字第二三八九號判決有期徒刑六月確定
    ，另因違反毒品危害防制條例案件，經本院以八十八年度訴字第一二一四號判處
    有期徒刑一年確定，再經本院以八十九年度聲字第二七一六號定執行刑一年四月
    ，於九十年五月二十九日假釋交付保護管束期滿執行完畢。復於九十一年間因施
    用毒品案件，經本院九十二年度毒聲第三八三號裁定令入戒治處所施以強制戒治
    ，並以九十二年度訴字第七０五號判處有期徒刑一年二月、六月，應執行有期徒
刑一年六月確定。詎仍未知悔改，明知海洛因、安非他命業經公告列為毒品危害
    防制條例第二條第二項第一款、第二款之第一級、第二級毒品，不得非法持有、
    施用，五年內復仍分別基於施用第一級毒品海洛因、第二級毒品安非他命之概括
    犯意，連續自九十三年三月六日某時起至同年四月十二日十九、二十時許止，在
    其位於高雄縣鳳山市○○街五十巷四十號住處或同縣仁武鄉○○村○○街五一號
    「金銀島汽車旅館」一二三室等處，以將海洛因粉末摻入香菸中及將安非他命晶
    體置於吸食器內，下用火燒烤再吸食其霧化氣體之方式，連續施用第一級毒品海
    洛因及第二級毒品安非他命多次。嗣經警於九十三年四月十三日八時三十分許，
    在前開「金銀島汽車旅館」一二三室查獲，並扣得海洛因二小包（淨重一點六一
    公克、包裝重零點三五公克）、Ｍｅｐｈｅｎｔｅｒｍｉｎｅ美芬丁胺晶體（驗
    前毛重四十五公克、驗後毛重四十四點九公克）、鏟管四支、玻璃球吸食器二個
    、止血帶一條、小剪刀一支、殘渣袋四個、夾鏈袋五十個等物。
二、案經高雄縣政府警察局仁武分局報請台灣高雄地方法院檢察署檢察官偵查起訴。
    理  由
一、本件被告所犯為死刑、無期徒刑、最輕本刑為三年以上有期徒刑以外之罪，其於
    準備程序進行中，就被訴事實為有罪之陳述，經告知簡式審判程序之旨，並聽取
    當事人之意見後，本院認宜以獨任進行簡式審判程序，而裁定進行簡式審判程序
    審理，合先敘明。
二、右揭事實，業據被告甲○○於本院審理中自白不諱，且其為警查獲時所採取之尿
    液，經送請高雄縣政府衛生局檢驗結果，呈甲基安非他命及嗎啡陽性反應，有該
    局九十三年五月六日九三煙檢字第八二一號煙毒尿液檢驗成績書、姓名代碼對照
    表各一紙附卷可稽。次查，扣案之白粉二包，經送法務部調查局鑑驗結果含第一
    級毒品海洛因成分（淨重一點六一公克、包裝重零點三五公克），此有法務部調
    查局九十三年五月二十六日調科壹字第二二００一七一九０號鑑定通知書（參見
    臺灣高雄地方法院檢察署九十三年度毒偵字第一八八四號偵查卷宗第十八頁）一
    紙附卷可稽，足認該扣案白粉二包係第一級毒品海洛因無訛。參諸醫學臨床實驗
    及根據英國藥學會出版之文獻Isolation and Indentifi- cation of Drugs乙書
    第二百九十三頁載：海洛因經注射入人體後，在體內迅速水解成6-Monoacety I
    morphine，再緩緩繼續水解成嗎啡，然後再循嗎啡之代謝方式排出，同書第四百
    三十一頁至第四百三十二頁並載有：嗎啡經注射入人體後，約百分之五十以上於
    八小時內自尿中排出，至二十四小時排出約百分之九十，但四十八小時後仍有微
    量可檢出等語。此外，按通常健康成人一次注射嗎啡十五公絲，而以現行採用蟻
    醛酸試液及鉬鋑銨酸試液檢檢驗其尿液時，注射後八小時內所排尿液易於檢出；
    八小時至二十四小時，視其取尿時間及尿量多寡，可能檢出；至二十四小時以後
    所排之尿液，用上述方法已難檢出，亦據行政院衛生署藥物食品檢驗局七十三年
    十一月三十日（）藥檢壹字第○三○二二一號函釋明確。又甲基安非他命經口
    服投與後，約百分之七十於二十四小時內可自尿液中排出，而其尿液內含甲基安
    非他命成分之檢出，與投與甲基安非它命的量、個人體質、檢驗儀器之精密度有
    關，通常採尿化驗是否呈陽性反應，應以投與後二十四小時內所採者為宜，此亦
    有行政院衛生署藥物食品檢驗局（80）藥檢醫字第四五二九號函可查，是依上開
    說明，佐以被告前揭尿液檢驗報告，足徵被告上開施用第一級毒品海洛因、第二
    級毒品安非他命之自白，核與事實相符，可採為認定事實之依據。另被告前於八
    十七年間因施用毒品案件，經本院以八十七年度毒聲字第三二二三號裁定送觀察
    、勒戒後，認無繼續施用毒品之傾向，由臺灣高雄地方法院檢察署檢察官於八十
    七年十一月十六日，以八十七年度偵字第二五０六五號不起訴處分確定，又於八
    十八年間因施用毒品案件，經本院以八十八年度毒聲字第二一九九號裁定送觀察
    、勒戒後，認有繼續施用毒品之傾向，再以八十八年度毒聲字第二七０七號裁定
    令入戒治處所施以強制戒治，於八十九年四月七日停止戒治交付保護管束期滿，
    經本院以八十九年度易字第二三八九號判決有期徒刑六月確定，另因違反毒品危
    害防制條例案件，經本院以八十八年度訴字第一二一四號判處有期徒刑一年確定
    ，再經本院以八十九年度聲字第二七一六號定執行刑一年四月，於九十年五月二
    十九日假釋交付保護管束期滿執行完畢。復於九十一年間因施用毒品案件，經本
    院九十二年度毒聲第三八三號裁定令入戒治處所施以強制戒治，並以九十二年度
    訴字第七０五號判處有期徒刑一年二月、六月，應執行有期徒刑一年六月確定在
    案等情，此有台灣高等法院被告全國前案紀錄表、台灣高雄地方法院檢察署刑案
    資料查註紀錄表各一紙附卷可按，其於前開不起訴處分確定後，四犯本件施用毒
    品罪，事證明確，被告上開犯行洵堪認定。
三、查毒品危害防制條例業經總統於九十二年七月九日，以華總一義字第０九二００
    一二一九三０號令修正公布，並自九十三年一月九日施行。修正後之毒品危害防
    制條例修正簡化施用毒品者之刑事處遇程序，將原先區分為第一次犯、五年後再
    犯、五年內再犯、或三犯以上，而異其刑事處遇程序，修正為僅區分為初犯、五
    年後再犯及五年內再犯，且強制戒治期間修正為六個月以上，至無繼續強制戒治
    之必要為止，最長不得逾一年，並配合刪除停止強制戒治付保護管束及延長強制
    戒治等規定。然就同條例第十條有關施用第一、二級毒品之罪名及法定刑度，則
    並無任何變更，亦即並無刑法第二條第一項有關行為後法律有變更，應比較新舊
    法之問題。又被告依修正前之毒品危害防制條例規定，係屬檢察官為不起訴處分
    後，四犯施用毒品罪，依修正後之毒品危害防制條例規定，則屬觀察勒戒執行完
    畢釋放後，四犯施用第一級毒品罪，無論依修正前後之毒品危害防制條例相關規
    定，均應由檢察官依法追訴及法院依法審判。況本案係於九十三年七月十四日繫
    屬於本院，此有臺灣高雄地方法院檢察署九十三年七月十三日雄檢楠大九三毒偵
    一八八四字第一九四四一號函在卷可查，非屬於九十二年六月六日毒品危害防制
    條例修正施行（九十三年一月九日）前繫屬法院之施用毒品案件，並無毒品危害
    防制條例第三十五條規定之情形存在，即應由法院依修正後規定處理之。是核被
    告所為，係犯毒品危害防制條例第十條第一項、第二項之施用第一級、第二級毒
    品罪。又其施用第一級、第二級毒品前後持有該毒品之低度行為，應分別被其施
    用之高度行為所吸收，均不另論罪。而被告先後多次施用海洛因及安非他命之犯
    行，時間緊接，方法相同，觸犯構成要件相同之罪，顯係基於概括犯意為之，為
    連續犯，均依刑法第五十六條之規定，以一罪論。末查被告於八十八年間因施用
    毒品案件，經本院以八十九年度易字第二三八九號判決有期徒刑六月確定，另因
    違反毒品危害防制條例案件，經本院以八十八年度訴字第一二一四號判處有期徒
    刑一年確定，再經本院以八十九年度聲字第二七一六號定執行刑一年四月，於九
    十年五月二十九日假釋交付保護管束期滿執行完畢等情，台灣高等法院被告全國
    前案紀錄表一紙在卷足憑，其於五年內再犯本件最重本刑為有期徒刑以上之罪，
    為累犯，應依刑法第四十七條之規定，加重其刑，並依法遞加之。爰審酌被告前
    有施用毒品之不良素行，歷經觀察、勒戒及強制戒治程序後，仍未能徹底戒絕毒
    品，且屢經查獲，隨即再犯，顯見意志不堅，且有失政府制定毒品危害防制條例
    之立法美意，本不宜寬貸，惟念其施用毒品乃自戕一己之身體健康，尚未害及他
    人，且犯後終知能坦承犯行等一切情狀，各量處如主文所示之刑，並定其應執行
    之刑。
四、末按沒收為從刑之一種，且與主刑有其從屬關係。如行為後，法律有所變更，但
    主刑之法定最高度及最低度刑，與修正前之舊法完全相同，或僅沒收之從刑規定
    有所更易，主刑未修正時，則沒收部分，固不生比較問題。依從新之原則，皆應
    適用修正後之法律；倘若主刑及從刑均已加以修正，經依刑法第二條第一項但書
    就主刑比較結果，應適用最有利之修正前舊法時，依從刑附屬於主刑之原則，自
    不得就新舊法予以割裂適用，應一律適用修正前之法律（最高法院八十八年第五
    次刑事庭會議決議參照）。而毒品危害防制條例第十條有關施用第一級毒品之罪
    名及法定刑度，則並無任何修正，已如前述，惟有關同條例第十八條之沒收規定
    有所更易，依上揭說明有關沒收部分，自不生比較問題，依從新之原則，皆應適
    用修正後之毒品危害防制條例第十八條之規定宣告沒收。經查，扣案之白粉二包
    ，經送法務部調查局鑑驗結果含第一級毒品海洛因成分（淨重一點六一公克、包
    裝重零點三五公克），此有法務部調查局九十三年五月二十六日調科壹字第二二
    ００一七一九０號鑑定通知書（參見臺灣高雄地方法院檢察署九十三年度毒偵字
    第一八八四號偵查卷宗第十八頁）一紙附卷可稽，足認該扣案白粉二包係第一級
    毒品海洛因無訛，另扣案鏟管四支、止血帶一條，經送高雄醫學大學附設中和紀
    念醫院檢驗結果，均呈海洛因陽性反應，有該醫院九十三年八月三日編號九三０
    七之四０五、九三０七之四０七號檢驗報告二紙在卷可稽，又扣案玻璃球吸食器
    二個，經送前開醫院檢驗結果，呈甲基安非他命陽性反應，有該醫院九十三年八
    月三日編號九三０七之四０六號檢驗報告一紙在卷足憑，均係屬違禁物，不問是
    否屬與犯人所有與否，均依修正後毒品危害防制條例第十八條第一項前段規定，
    併予宣告沒收銷燬之。又扣案小剪刀一支、殘渣袋四個、夾鏈袋五十個，為被告
    所有，供施用毒品犯罪所用或預備犯罪所用之物，業據被告陳明在卷（見本院九
    十三年八月十六日審判筆錄第七頁），爰依刑法第三十八條第一項第二款之規定
    ，宣告沒收之。至扣案Ｍｅｐｈｅｎｔｅｒｍｉｎｅ美芬丁胺晶體（驗前毛重四
    十五公克、驗後毛重四十四點九公克），非屬毒品危害防制條例所明訂之違禁物
    ，爰不併予宣告沒收銷毀之，附此敘明。
據上論斷，應依刑事訴訟法第二百七十三條之一第一項、第二百九十九條第一項前段
，毒品危害防制條例第十條第一項、第二項、第十八條第一項前段，刑法第十一條、
第五十六條、第四十七條、第五十一條第五款、第九款，判決如主文。
中      華      民      國      九十三      年     八     月    三十    日
                                  臺灣高雄地方法院刑事庭
                                      法  官  胡  宜  如
右正本證明與原本無異。
如不服本判決，應於判決送達後十日內，向本院提出上訴狀。
                                      書記官  蘇  溪  林
中      華      民      國      九十三      年     八     月    三十    日
附錄法條：
毒品危害防制條例第十條
施用第一級毒品者，處六月以上五年以下有期徒刑。
施用第二級毒品者，處三年以下有期徒刑。
